【裁判字號】    97,重訴,45
【裁判日期】    971113
【裁判案由】    侵權行為損害賠償
【裁判全文】
臺灣高雄地方法院民事判決              97年度重訴字第45號
原      告  丙○○
            乙○○
            戊○○
            己○○
共      同
訴訟代理人  林石猛律師
            張競文律師
被      告  庚○○
                      （現於臺灣高雄女子監獄執刑中）
            台証綜合證券股份有限公司
法定代理人  丁○○
訴訟代理人  紀錦隆律師
上列當事人間因偽造文書等案件，經原告提起刑事附帶民事訴訟
，請求損害賠償（97年度附民字第135 號），由本院刑事庭裁定
移送前來，經本院於民國97年10月23日言詞辯論終結，判決如下
：
    主      文
被告應連帶給付原告丙○○新臺幣陸佰萬元及自民國九十六年一
月三十日起至清償日止，按年息百分之五計算之利息。
被告應連帶給付原告乙○○新臺幣伍佰萬元，及自民國九十六年
一月三十日起至清償日止，按年息百分之五計算之利息。
被告應連帶給付原告戊○○新臺幣捌佰伍拾萬元，及自民國九十
六年一月三十日起至清償日止，按年息百分之五計算之利息。
被告應連帶給付原告己○○新臺幣貳佰萬元，及自民國九十六年
一月三十日起至清償日止，按年息百分之五計算之利息。
訴訟費用由被告連帶負擔。
本判決第一項於原告丙○○以新臺幣貳佰萬元為被告供擔保後，
得假執行。惟被告台証綜合證券股份有限公司如以新臺幣陸佰萬
元為原告丙○○供擔保後，得免為假執行。
本判決第二項於原告乙○○以新臺幣壹佰柒拾萬元為被告供擔保
後，得假執行。惟被告台証綜合證券股份有限公司如以新臺幣伍
佰萬元為原告乙○○供擔保後，得免為假執行。
本判決第三項於原告戊○○以新臺幣貳佰捌拾萬元為被告供擔保
後，得假執行。惟被告台証綜合證券股份有限公司如以新臺幣捌
佰伍拾萬元為原告戊○○供擔保後，得免為假執行。
本判決第四項於原告己○○以新臺幣陸拾柒萬元為被告供擔保後
，得假執行。惟被告台証綜合證券股份有限公司如以新臺幣貳佰
萬元為原告己○○供擔保後，得免為假執行。
    事實及理由
一、按訴狀送達後，原告不得將原訴變更或追加他訴，但擴張或
    減縮應受判決事項之聲明者，不在此限。原告起訴請求被告
    應連帶給付法定遲延利息之起算時點，原均自如附表所示原
    告各別付款予被告之時起算（見附民卷第1 頁背面），嗣變
    更為均自附帶民事訴訟起訴狀繕本送達被告翌日，即民國96
    年1 月30日起算（見本院卷(三)第102 頁），核其所為係屬減
    縮應受判決事項之聲明，於法並無不合，先此敘明。
二、原告主張：被告庚○○為被告台証綜合證券股份有限公司（
    下稱台証公司）所僱用之業務專員，自86年間起為原告處理
    股票、基金及期貨交易事宜。詎被告庚○○竟於93年6 月間
    利用職務之便，向原告佯稱被告台証公司有代銷台証期貨經
    紀股份有限公司（下稱台証期貨公司）發行，獲利率約4%至
    5% ， 可短期回贖之保本型基金產品（下稱系爭保本型基金
    ），原告因信賴被告庚○○在台証公司擔任專員職務，並受
    台証公司委派為原告提供理財服務，而陷於錯誤，同意購買
    系爭保本型基金，並依被告庚○○指示，匯款入如附表所示
    帳戶內，計原告丙○○共匯款新台幣（下同）800 萬元（已
    取回200 萬元）、原告乙○○共匯款500 萬元、原告戊○○
    共匯款950 萬元（已取回100 萬元）、原告己○○共匯款20
    0 萬元。詎被告台証公司於於95年12月底原告欲贖回系爭保
    本型基金時，竟告知被告庚○○已經離職，台証公司亦未代
    銷系爭保本型基金，原告始知受騙。被告庚○○所涉上開偽
    造文書及詐欺犯行，並經台灣高等法院高雄分院（下稱高雄
    高分院）96年度上訴字第1340號偽造文書案件判處有期徒刑
    3 年，經最高法院以96年台上字第5734號判決駁回被告庚○○之上訴確定，被告台証公司為庚○○之僱主，自應就被告
    庚○○執行職務不法侵害原告權利所生之損害，負連帶賠償
    之責。為此爰依民法第184 條第1 項前段、第2 項、第188
    條第1 項前段，提起本件訴訟，請求擇一為原告勝訴判決。
    並聲明：除假執行擔保金額核定外，其餘如判決主文所示。
三、被告庚○○則以：其自90年起擔任台証公司買賣營業員，為
    原告提供金融服務，其確曾捏造實際上不存在之系爭保本型
    基金，自93年起6 月起至95年6 月止，以向原告佯稱台証公
    司有代銷系爭保本型基金，可固定獲利，半年或1 年到期後
    可保本贖回之方式，使原告信以為真，並依其指示匯款入系
    爭帳戶以購買系爭保本型基金，其再將系爭帳戶內之金錢分
    別轉入其與王啟明之帳戶內，用以從事股票交易，被告台証
    公司對此均不知情。詎其投資虧損甚鉅，致無從於原告要求
    贖回時如數付款，犯行始遭發覺，然其目前仍在執刑中，尚
    無資力賠償原告損失等語置辯。並聲明：原告之訴駁回。
四、被告台証公司則以：原告均具有向金融機構購買基金之經驗
    ，瞭解於正常情況下購買基金須具備及可取得何種相關文件
    ，詎彼等向被告庚○○購買系爭保本型基金，既無公開說明
    書、受益憑證、淨額報告書等必備文件，其匯款帳戶復為王
    啟明之期貨交易保證金帳戶，而非彼等設立於台証公司之帳
    戶，彼等復與被告庚○○就系爭保本型基金投資，約定固定
    利率利得及得取回本金之時點，顯見原告與被告庚○○間之
    系爭保本型基金買賣已與正常基金買賣有異，實為被告庚○○向原告借款投資後，所為借款計息利率及利息、本金清償
    時點之約定，係屬原告與被告庚○○間之私人借貸糾紛，非
    受被告庚○○詐騙，而與被告庚○○之執行職務行為無涉。
    縱認原告係受被告庚○○利用其職務上機會施行騙術，而購
    買系爭保本型基金，惟原告未能及時察覺系爭保本型基金交
    易有異，已有過失，被告庚○○施行之詐術亦非被告台証公
    司經由體系內之稽核程序所能查知，被告台証公司對原告因
    此所受損害，自無庸負賠償之責等語置辯。並聲明：(一)原告
    之訴及假執行之聲請均駁回。(二)如受不利判決，願供擔保請
    准免為假執行。
五、本件不爭執事項如下：
  (一)被告庚○○自86年6 月30日起在被告台証公司三多分公司擔
    任競價輸入人員，同年通過考試取得證券交易營業員執照後
    ，轉任開戶人員，嗣於90年6 月15日起擔任受託買賣業務專
    員，迨95年11月1 日辦理留職停薪6 個月，於95年12月26日
    經被告台証公司予以免職。
  (二)被告庚○○擔任受託買賣業務專員一職之職務範圍為：接受
    客戶證券、期貨委託買賣，代銷經主管機關核准之基金。其
    任職期間並無任何違規處分紀錄。
  (三)被告庚○○於原告購買系爭保本型基金後，曾給付原告戊○○、丙○○利息如下：
  1.於94年4 月25日給付50,000元、同年11月29日給付25,000元
    、95年4 月27日給付50,000元、95年6 月1 日給付50,000元
    ，合計共給付175,000 元利息予原告戊○○。
  2.於94年6 月14日給付15,000元、於95年1 月3 日給付15,000
    元、於95年6 月1 日給付30,000元，合計共給付60,000元利
    息予原告丙○○。
  (四)原告丙○○於95年1 月2 日、95年6 月1 日自被告庚○○各
    取回投資本金100 萬元。原告戊○○於95年4 月27日自被告
    庚○○取回投資本金100 萬元。原告乙○○、己○○均未曾
    自被告庚○○取回投資本金。
  (五)被告庚○○應尚應清償原告丙○○600 萬元、原告乙○○50
    0 萬元、原告戊○○850 萬元、原告己○○200 萬元。
  (六)被告庚○○以佯稱被告台証公司有代銷系爭保本型基金之方
    式，向原告騙取金錢，涉嫌詐欺、偽造文書等犯行，業經高
    雄高分院以96年度上訴字1340號判決判處有期徒刑3 年，並
    經最高法院以96年台上字第5734號判決駁回被告庚○○之上
    訴確定在案。
  (七)原告於購買系爭保本型基金前，均有購買正規基金之經驗。
六、本件爭點為：(一)被告庚○○對原告銷售系爭保本型基金之行
    為是否執行職務行為？與其職務上機會有無關連？或僅係被
    告庚○○與原告間之私人借貸金錢往來？(二)被告台証公司是
    否已盡選任、監督被告庚○○執行職務行為之注意義務？(三)
    原告是否與有過失？若有，則被告台証公司應連帶賠償責任
    範圍是否得因而減輕？減輕比例若干？(四)原告依民法第184
    條第1 項前段、第2 項、第188 條規定，請求被告連帶賠償
    原告如訴之聲明第1 至4 項所示損害金額，有無理由？茲分
    述如下：
  (一)按受僱人因執行職務，不法侵害他人之權利者，由僱用人與
    行為人連帶負損害賠償責任。但選任受僱人及監督其職務之
    執行，已盡相當之注意或縱加以相當之注意而仍不免發生損
    害者，僱用人不負賠償責任。民法第188 條定有明文。次按
    民法第188 條第1 項所稱之「執行職務」，初不問僱用人與
    受僱人之意思如何，一以行為之外觀斷之，即是否執行職務
    ，悉依客觀事實決定。苟受僱人之「行為外觀」具有執行職
    務之形式，在客觀上足以認定其為執行職務者，就令其為濫
    用職務行為，怠於執行職務行為或利用職務上之機會及與執
    行職務之時間或處所有密切關係之行為，自應涵攝在內。即
    受僱人職務上予以機會之行為，如濫用職務之行為或與執行
    職務之時間或處所有密切關係之行為，在客觀上足認為與其
    執行職務有關，而不法侵害他人之權利者，就令其係為自己
    利益所為，自應包括在內，業據最高法院42年台上字第1224
    號判例要旨闡釋至明，並有最高法院90年台上字第1991號判
    決、89年台上字第2706號判決要旨足資參照。是以僱用人藉
    由使用受僱人而擴張其活動範圍，並享受其利益，且受僱人
    執行職務之範圍，或其適法與否，要非與其交易之第三人所
    能分辨，為保護交易之安全，受僱人之行為在客觀上具備執
    行職務之外觀，而侵害第三人之權利時，僱用人即應負連帶
    賠償責任。合先敘明。
  (二)被告庚○○對原告銷售系爭保本型基金之行為是否執行職務
    行為？與其職務上機會有無關連？或僅係被告庚○○與原告
    間之私人借貸金錢往來？
  1.原告主張其因遭被告庚○○詐騙，而自93年6 月起至95年6
    月止，分別於附表所示時點，匯款入被告庚○○指定之系爭
    帳戶內一情，為被告庚○○所不爭執（見本院卷(一)第47頁）
    ，並有卷附丙○○之台証公司証券存摺影本1 份、合作金庫
    銀行（下稱合作金庫）活期儲蓄存款、綜合存款存摺影本各
    1 份、匯款單5 紙、乙○○之合作金庫活期儲蓄存款存摺影
    本1 份、匯款單1 紙、己○○高雄銀行存摺影本1 份、匯款
    單1 紙、戊○○之匯款單7 紙、高雄銀行存摺影本1 份為憑
    （見附民卷第7 至8 頁、第9 至11頁、第12至14頁、第16頁
    、第18頁、第23頁、96自字1 號卷第17至19頁、第48頁、第
    20 至22 頁），應認真實。
  2.又被告庚○○以向原告佯稱被告台証公司有代銷系爭保本型
    基金，並藉台証期貨公司之保證金帳戶為虛擬帳戶，於入、
    出金匯款明細資料上僅顯示台証期貨公司名稱，而不顯示保
    證金帳戶交易人戶名之漏洞，令原告簽立開戶文件，設立期
    貨交易帳戶，並指定原告匯款入如附表所示帳戶取款得逞，
    事後復以偽造台証期貨公司對帳單出示供原告丙○○對帳、
    按期以出金方式轉帳小額金錢入原告丙○○、戊○○帳戶，
    佯為配發系爭保本型基金利得等方式，取信原告，俾以掩飾
    犯行等情，有偽造之台証期貨公司12月5 日期貨對帳單1 紙
    、丙○○之合作金庫綜合存款存摺影本1 份、戊○○之高雄
    銀行存摺影本、期貨交易帳戶開戶文件為憑（見附民卷第15
    頁、第11頁，96自字1 號卷第20至22頁，本院卷(三)第111 至
    142 頁）。證人即被告庚○○並證稱：「我當時跟原告說這
    是台証期貨公司所賣的基金，固定利率，半年或1 年就可贖
    回，後來原告向我要求交付購買基金明細時，我則自己製作
    1 份明細表給原告，原告也有問我如何贖回，我跟原告說只
    要打電話跟我講要贖回，時間到錢就會匯進去，我當時向原
    告推銷系爭保本型基金，並沒有拿廣告資料，只有拿1 份期
    貨開戶資料請原告開戶，…原告之前也曾透過我購買其他基
    金，我都是以相類似的推銷方式鼓吹原告購買，由於原告所
    購買之基金都是不同投信公司的基金，而且我向原告說明系
    爭保本型基金是台証期貨公司所賣的基金，不會與其他基金
    列在同1 份對帳單，原告只是一直問我為何這麼久還沒收到
    對帳單，…由於我的作法是讓原告直接匯款入我或王啟明帳
    戶中，因此原告所開的期貨帳戶均無資金匯入資料，也無資
    金匯出資料，…我要原告匯款入我或王啟明的期貨保證金交
    易帳戶時，由於匯款帳戶抬頭均是台証期貨公司，我復向原
    告解釋要將款項匯入台証期貨公司，以後回贖的利得才會匯
    入原告的期貨帳戶裡，此與一般基金買賣流程所循模式相同
    ，故原告並未起疑」等語（見本院卷第58頁、第61頁、第63
    至64頁），復於本院96年度自字第1 號（下稱96自字1 號）
    偽造文書案件審理中自白：「自訴人（即原告）匯款的帳戶
    是王啟明的期貨帳戶，因為開期貨帳戶時，會同時開立1 個
    期貨出金帳戶，王啟明的出金帳戶設在台新銀行，我有王啟
    明的出金帳戶存摺及印章，我只要申請出金，該筆款項就會
    從王啟明的期貨帳戶轉到出金帳戶裡，我就用王啟明的存摺
    及印章將錢領出來買賣股票」等語（見96自字1 號卷第53頁
    ），再於本院96年度自字第15號（下稱96自字15號）台証公
    司告訴戊○○、己○○、丙○○、乙○○、庚○○等人涉嫌
    詐欺案件中，證稱：「我匯款給戊○○及丙○○的款項，在
    存摺上會顯示台証期貨公司名義，是因為我先把款項存入丙○○、戊○○在台証期貨公司的期貨帳戶後，我再填寫出金
    申請單，台証公司就會將戊○○、丙○○期貨帳戶內的款項
    轉入丙○○、戊○○開設期貨帳戶時所指定的帳戶內，95年
    1 月2 日因丙○○要求贖回100 萬元，而台証公司對金額超
    過100 萬元者有管制，我為避免被台証公司發現沒有實際買
    賣，而分別在95年1 月2 日、3 日各匯款500,000 元、505,
    000 元予丙○○後，再匯款13,870元入丙○○期貨帳戶，以
    免台証公司對該帳戶只有匯入、匯出卻無實際買賣一事起疑
    」等語至明（見本院卷(三)第45頁背面、第46頁），被告庚○○所述經核與前揭帳戶存摺所示往來明細相符，應屬可採。
  3.依臺灣期貨交易所股份有限公司95年7 月6 日台期稽字第09
    500059790 號函示期貨經紀商受理期貨交易人存入保證金權
    利金應行注意事項第2 項、第5 項規定，「期貨經紀商受理
    期貨交易人利用自動化設備（自動櫃員機、網際網路或電話
    語音等工具）將其存款帳戶內之資金轉帳存入期貨經紀商指
    示之客戶保證金專戶（虛擬帳戶或實體帳戶）前，應與期貨
    交易人書面約定每一種幣別各不超過3 個本人存款帳戶。期
    貨交易人利用自動化設備轉帳存入客戶保證金專戶之轉出存
    款帳號與期貨經紀商書面事先約定其本人存款帳號不符者，
    期貨經紀商應透過開立客戶保證金專戶之金融機構，將資金
    退還至原轉出金融機構存款帳戶」、「為達辨識資金來源之
    目的，期貨經紀商應禁止期貨交易人利用自動化設備將現金
    存入期貨經紀商開立於金融機構之客戶保證金專戶，並應加
    強對期貨交易人宣導」等語（見本院卷(二)第299 頁），足見
    於上開注意事項頒布前，期貨經紀商確有容允期貨交易人使
    用不同戶名帳戶入、出金，及無從辨識期貨保證金專戶資金
    來源之情事存在，是以被告庚○○陳稱其利用期貨交易保證
    金帳戶之上開特性，使原告無從由存摺或轉帳明細顯示之戶
    名查悉其所存入之帳戶實為被告庚○○或王啟明之期貨交易
    保證金帳戶，亦無從查悉其非自台証期貨公司受系爭基金利
    得分配，俾掩飾其犯行乙節，係屬可採。
  4.被告台証公司雖辯稱：如附表所示金錢往來乃原告與被告庚○○之私人借貸，並非被告庚○○執行職務行為云云，惟庚○○係以向原告佯稱被告台証公司有代銷系爭保本型基金，
    邀集原告投資之方式，使原告陷於錯誤，信以為真，而於附
    表所示時點匯款入被告庚○○指定之各該帳戶，原告與被告
    庚○○就附表所示各筆款項並無消費借貸合意，上開款項並
    非被告庚○○向原告借貸之款項等情，業據原告及被告庚○○陳明在卷（見本院卷(三)第96頁、卷(二)第272 頁），並經本
    院審認如前，被告台証公司空言辯稱附表所示款項為原告與
    被告庚○○間之私人借款云云，尚乏證據證明，難予採信。
  5.綜上，被告庚○○在台証公司擔任受託買賣業務專員，其職
    務範圍乃接受客戶證券、期貨委託買賣，代銷經主管機關核
    准之基金一節，為兩造所不爭執，已如前述，是以被告庚○○雖捏造實際上並不存在之系爭保本型基金商品，向原告施
    騙，然客觀上由於被告庚○○之台証公司買賣業務專員身分
    ，足使原告相信被告庚○○招攬彼等購買之系爭保本型基金
    乃經主管機關核准之真正金融商品，致被告庚○○得利用此
    執行職務之機會詐取原告如附表所示金錢，且其行為與被告
    台証公司賦予被告庚○○之職務間，自具有相當之關聯性，
    應堪認定。
  (三)被告台証公司是否已盡選任、監督被告庚○○執行職務行為
    之注意義務？
    被告台証公司辯稱：被告庚○○領有證券交易營業員執照，
    且於任職期間無任何違規處分紀錄，其就買賣業務專員職務
    人選之選任，已盡注意義務，而無過失，況原告因將金錢存
    入如附表所示庚○○或王啟明之期貨交易保證金帳戶，非存
    入自己帳戶，致台証公司無從由既有稽核機制及時察覺有異
    云云。惟查：
  1.據證人即台証公司三多分公司負責人甲○○證稱：其負責管
    理分公司的金融商品交易，非法或未經總公司核定之金融商
    品不會在公司向客戶銷售，後台主管會向其提報金融商品之
    銷售情況，帳戶稽核則由公司內部之專責人員負責，稽核人
    員會向其報告稽核結果，每日則有早會，每週也會進行業務
    檢討、追蹤，每月區稽核會到分公司作2 日的內部查核，查
    核重點在作業品質（如錯帳比例、全額交割股預收款等）及
    客戶委託程序（如電話錄音、簽名、蓋章等），稽核目的在
    提升各分公司作業品質，並查明客戶下單方式及營業員與客
    戶間是否有借貸關係，…期貨是保證金交易，其入金、出金
    在交易當日就會寄送電腦帳單給客戶，要先交付保證金才能
    進行期貨交易等語（見本院卷(三)第82頁、第85頁），參諸被
    告庚○○自承其為免台証公司發現原告開設期貨交易帳戶卻
    未實際買賣，曾於95年1 月2 日、3 日各匯款500,000 元、
    505,000 元予丙○○後，再匯款13,870元入丙○○期貨帳戶
    等情（見本院卷(三)第45頁），可見被告台証公司倘有落實期
    貨帳戶對帳單寄送稽核作業，則原告自可藉由收悉期貨對帳
    單，進而查知其並未委託被告庚○○進行期貨交易，卻遭開
    立期貨帳戶之異狀，被告台証公司辯稱因原告匯款入被告庚○○指示帳戶，致資金未進入被告台証公司之帳戶體系內，
    而無從查核云云，核與事實不符，容難採信。
  2.又被告庚○○有利用自己及王啟明帳戶從事證券買賣交易一
    情，亦為證人甲○○所知悉，復證稱：被告庚○○利用自己
    與王啟明的帳戶從事證券交易買賣，每2 、3 天就會進行1
    次交易買賣，交易比較頻繁，經其私下關心被告庚○○，庚○○均表示投資損失還可接受等語（見本院卷(三)第83頁），
    足見被告台証公司對被告庚○○之財務狀況及證券買賣交易
    情狀非全不知情，而有及時發覺被告庚○○財務異常之機會
    ，非無從預防。
  3.被告庚○○雖利用期貨保證金帳戶資金來源不易辨識，及無
    庸使用同一人之帳戶入、出金等漏洞，以施行詐術、掩飾犯
    行，然上開漏洞非不能經由約定特定入、出金帳戶及保證金
    存入方式資以防堵，業經臺灣期貨交易所股份有限公司95年
    7 月6 日台期稽字第09500059790 號函示期貨經紀商受理期
    貨交易人存入保證金權利金應行注意事項第2 項、第5 項規
    定揭示如前（見本院卷第（見本院卷(二)第299 頁），益見被
    告台証公司之內部機制確有預防之可能，況被告台証公司既
    容任買賣業務專員以各種方式向客戶推銷證券、期貨、基金
    等金融商品，則被告台証公司即有設定內部機制查核防弊之
    可能，尚不能以現有機制查無弊端遽謂被告庚○○之前揭犯
    行乃無從監督預防。
  4.綜上，被告台証公司就被告庚○○執行職務行為，尚難認已
    善盡選任、監督之注意義務，被告台証公司前開辯解難予採
    信。
  (四)原告是否與有過失？若有，則被告台証公司應連帶賠償責任
    範圍是否得因而減輕？減輕比例若干？
  1.被告台証公司辯稱：原告均為曾經購買正規基金商品之人，
    而有辨識正規基金商品與系爭保本型基金之能力，詎其於被
    告庚○○要約購買系爭保本型基金時，竟未要求被告庚○○
    出示基金說明書，且未詳閱開戶文件，即率爾開立期貨帳戶
    供被告庚○○使用，其於購買系爭保本型基金後，亦未即時
    要求被告庚○○交付對帳單以供查核，原告丙○○復於被告
    庚○○持偽造之台証期貨公司12月5 日期貨對帳單供其對帳
    時，疏未發覺對帳單抬頭已載明丙○○為期貨交易人，而非
    基金買受人等情，致一再遭被告庚○○以相同手法連續施騙
    ，其就損害發生及擴大，均與有過失云云。
  2.按「損害之發生或擴大，被害人與有過失者，法院得減輕賠
    償金額，或免除之。」民法第217 條第1 項固有明定。但查
    ，原告因受被告庚○○詐欺而交付如附表所示金錢，其受被
    告庚○○故意詐欺，其就損害之發生自無過失，又原告所受
    損害於交付金錢予被告庚○○時即已確定，其就損害之擴大
    ，亦無與有過失。
  (五)原告依民法第184 條第1 項前段、第184 條第2 項、第188
    條規定，請求本院擇一判決被告連帶賠償原告如訴之聲明第
    1 至4 項所示損害金額，有無理由？
  1.被告庚○○利用職務之機會，故意向原告施行詐欺取財之不
    法行為，致原告丙○○交付800 萬元、原告乙○○交付500
    萬元、原告戊○○交付950 萬元、原告己○○交付200 萬元
    ，其中除原告丙○○曾於95年1 月2 日、95年6 月1日 自被
    告庚○○各取回投資本金100 萬元；原告戊○○於95年4 月
    27日自被告庚○○取回投資本金100 萬元外，原告乙○○、
    己○○均未曾自被告庚○○取回投資本金，被告台証公司復
    有未盡選任、監督受僱人之情事，均如前述，足認原告丙○○受有損害600 萬（即800 萬-200萬＝600 萬）、原告乙○○受有損害500 萬元，原告戊○○受有損害850 萬元（即95
    0 萬-100萬＝850 萬），原告己○○受有損害200 萬元，被
    告台証公司自應依民法第188 條第1 項規定與被告庚○○就
    前揭侵權行為連帶賠償原告所受上開損害。原告主張依民法
    第184 條第1 項前段、第188 條規定，請求被告連帶賠償原
    告如訴之聲明第1 至4 項所示損害金額，係有理由。
  2.原告主張被告庚○○前揭詐騙行為係屬違反保護他人之法律
    ，致生損害於他人，應依民法第184 條第2 項負損害賠償責
    任一節，證券商負責人與業務人員管理規則第18條第1 項固
    規定「證券商負責人及業務人員執行業務應本誠實及信用原
    則」；同條第2 項第10款、第11款亦規定「證券商之負責人
    及業務人員，除其他法令另有規定外，不得有下列行為：…
    （１０）辦理銷、自行或受託買賣有價證券時，有隱瞞、詐欺
    或其他足以致人誤信之行為。（）挪用或代客戶保管有價
    證券、款項、印鑑或存摺。…」。惟被告庚○○乃捏造虛偽
    不實之系爭保本型基金商品，向原告施騙，非於銷售買賣有
    價證券時對原告行騙，又被告庚○○係以指示原告匯款入被
    告庚○○、王啟明期貨保證金帳戶之方式騙取金錢，非以挪
    用原告帳戶內款項之方式行騙，業經本院審認如前，是本件
    與前開法令規定適用之情狀並不相符，原告主張依民法第18
    4 條第2 項規定，請求被告庚○○負損害賠償責任，尚屬無
    據，併此敘明。
七、綜上所述，原告依民法第184 條第1 項前段、第188 條第1
    項前段規定，請求被告連帶給付原告丙○○600 萬元、乙○○500 萬元、戊○○850 萬元、己○○200 萬元，及均自附
    帶民事訴訟起訴狀繕本送達翌日即96年1 月30日起至清償日
    止，按年息5%計算之利息，係有理由，應予准許。
八、原告及被告台証公司均陳明願供擔保，聲請宣告假執行、免
    為假執行，經核於法並無不合，爰分別酌定相當擔保金額准
    許之。
據上論結，原告之訴為有理由，依民事訴訟法第85條第2 項、第
390 條第2 項、第392 條第2 項，判決如主文。
中    華    民    國    97    年    11    月    13    日
                  民事第六庭  法  官  賴文姍
正本係照原本作成。
如不服本判決，應於送達後20日內，向本院提出上訴狀並表明上
訴理由，如於本判決宣示後送達前提起上訴者，應於判決送達後
10日內補提上訴理由書（須附繕本）。
中    華    民    國    97    年    11    月    13    日
                              書記官  林秀珍
附表：
┌───┬────────┬──────┬─────┬──────────┐
│被害人│    詐騙日期    │匯款日期    │  金額    │      匯入帳戶      │
│      │                │            │（新臺幣）│                    │
├───┼────────┼──────┼─────┼──────────┤
│戊○○│93年6月初某日   │93年6月8日  │100萬元   │中國國際商業銀行，戶│
│      │                │            │          │名：台證期貨公司，帳│
│      │                │            │          │號：00000000000 號  │
├───┼────────┼──────┼─────┼──────────┤
│戊○○│94年4月中旬某日 │94年4月19日 │100萬元   │台新國際商業銀行，戶│
│      │                │            │          │名：台證期貨公司，帳│
│      │                │            │          │號：00000000000000號│
│      │                │            │          │（即王啟明之保證金專│
│      │                │            │          │戶）                │
├───┼────────┼──────┼─────┼──────────┤
│戊○○│94年11月初某日  │94年11月11日│200萬元   │台新國際商業銀行，戶│
│      │                │            │          │名：台證期貨公司，帳│
│      │                │            │          │號：00000000000000號│
│      │                │            │          │（即被告庚○○之保證│
│      │                │            │          │金專戶）            │
├───┼────────┼──────┼─────┼──────────┤
│戊○○│94年11月底某日  │94年11月30日│100萬元   │同上                │
├───┼────────┼──────┼─────┼──────────┤
│戊○○│95年4月中旬某日 │95年4月21日 │50萬元    │同上                │
├───┼────────┼──────┼─────┼──────────┤
│戊○○│95年5月初某日   │95年5月5日  │200萬元   │同上                │
├───┼────────┼──────┼─────┼──────────┤
│戊○○│95年5月中旬某日 │95年5月17日 │200萬元   │同上                │
├───┼────────┼──────┼─────┼──────────┤
│丙○○│93年11月初      │93年11月4日 │100萬元   │同上                │
├───┼────────┼──────┼─────┼──────────┤
│丙○○│94年6月中旬某日 │94年6月13日 │100萬元   │同上                │
├───┼────────┼──────┼─────┼──────────┤
│丙○○│94年8月初某日   │94年8月4日  │200萬元   │同上                │
├───┼────────┼──────┼─────┼──────────┤
│丙○○│94年12月初某日  │94年12月12日│300萬元   │同上                │
├───┼────────┼──────┼─────┼──────────┤
│丙○○│95年1月初某日   │95年1月4日  │100萬元   │同上                │
├───┼────────┼──────┼─────┼──────────┤
│己○○│95年4月中旬某日 │95年4月21日 │200萬元   │同上                │
├───┼────────┼──────┼─────┼──────────┤
│乙○○│95年6月初某日   │95年6月8日  │500萬元   │同上                │
└───┴────────┴──────┴─────┴──────────┘


司法院資訊處製作；財團法人民間司法改革基金會備份。
